【裁判字號】    89,台上,7786
【裁判日期】    891221
【裁判案由】    業務過失致人於死
【裁判全文】
最高法院刑事判決                              八十九年度台上字第七七八六號
    上訴人  台灣高等法院檢察署檢察官
    被  告  甲○○
右上訴人因被告業務過失致人於死案件，不服台灣高等法院中華民國八十七年十月二
十日第二審判決（八十七年度交上訴字第一三五號，起訴案號：台灣基隆地方法院檢
察署八十六年度偵字第一二五八號），提起上訴，本院判決如左：
    主  文
上訴駁回。
    理  由
按刑事訴訟法第三百七十七條規定，上訴於第三審法院，非以判決違背法令為理由，
不得為之。是提起第三審上訴，應以原判決違背法令為理由，係屬法定要件。如果上
訴理由狀並未依據卷內訴訟資料，具體指摘原判決不適用何種法則或如何適用不當，
或所指摘原判決違法情事，顯與法律規定得為第三審上訴理由之違法情形，不相適合
時，均應認其上訴為違背法律上之程式，予以駁回。本件檢察官上訴意旨略稱：據原
審審判筆錄之記載，並無命上訴人即檢察官陳述上訴要旨之記載，其所踐行之程序，
顯不合法。且點呼被告甲○○未到，諭本案另候核辦，嗣未再依法進行傳喚，遽爾判
決，自屬違法。又本件肇事地點在基隆市○○路一五四號合發地磅前，車禍發生時有
適在該處操作挖土機準備過磅之砂石車司機詹○雄親耳聽聞撞擊聲及求救聲，其證詞
應屬客觀、可信。詹某之所以供稱不敢確認是否被告駕駛之曳引車肇事，是否恐懼遭
受日後報復始作此保留之供述，此觀其在警、偵訊時要求保密應可概見，似不宜因其
供述車禍發生時間與被告進入合發地磅過磅及警員記載車禍之時間有些微之差距，遽
認其證詞不可採信。況車禍發生之時間尚非不得從合發地磅操作過磅人員及被害人蘇
宜德經人送至基隆長庚醫院急救之紀錄查知，原審法院捨此不為調查，自有應於審判
期日調查之證據未予調查之違法云云。
惟查原審綜合其調查證據之結果，並引用第一審判決記載之證據及理由，以公訴意旨
略稱：被告為全德運輸有限公司之曳引車司機，於民國八十六年一月十八日凌晨零時
二十一分左右，駕駛車號ＫＡ－四三五號之曳引車載運大理石，沿基隆市○○路往七
堵方向行駛，欲進入該路合發地磅站過磅，適有載運砂石（石焦油）經過磅過重，由
挖土機司機詹○雄操作挖土機卸下砂石，而地磅內有二輛載運砂石車正在過磅，被告
駕駛該大理石曳引車欲進入合發地磅被阻，竟不當佔用車道停車，致曳引車後半部佔
用往七堵方向慢車道，蘇宜德騎乘機車ＧＱＶ－四三七號後載涂美綺由後駛來，亦疏
未注意車前狀況，由後衝撞被告曳引車左後車尾，蘇宜德因此受到顱內出血、腦挫裂
傷等傷害，經送醫急救，延至同日凌晨一時許，不治死亡，被告卻駕駛該車逃逸，認
被告涉犯刑法第二百七十六條第二項之業務過失致人於死罪嫌云云，經訊之被告堅決
否認有右揭業務過失致人於死犯行，辯稱：伊於當晚凌晨至合發地磅時並無其他車輛
在場等語。經查死者蘇宜德確於前開時地因車禍肇事死亡，固經台灣基隆地方法院檢
察署檢察官督同法醫師相驗屬實，有相驗屍體證明書、驗斷書及勘驗筆錄等在卷可稽
。然查：證人詹○雄固確有於八十六年一月十八日凌晨在基隆市○○路合發地磅前八
堵路靠右旁白線外面挖卸石油焦，惟據其到庭所述其時為凌晨十二點（即凌晨零時許
），而被告所駕ＫＡ－四三五號白色曳引車亦確於當日凌晨零時二十一分四十六秒進
入合發地磅過磅，有合發地磅過磅紀錄單及合發地磅單影本各一份附卷為憑，又本件
道路交通事故調查報告表(一)、(二)所載之八十六年一月十八日凌晨二時（以「86年01月
18日02時 0分」字樣記載），雖係警方據報後基隆市警察局交通警察隊到達現場時詢
問派出所警員所記載，復經當時至現場制作現場圖之警員陳培隆於第一審審理時到庭
證述明確，但此三者時間分別為凌晨零時許、零時二十一分四十六秒及凌晨二時許，
本有相當差距。縱以警方據報後自基隆市馳車至八堵（近八堵火車站），依通常車程
以基隆市至八堵火車站計算時間，前後在途時間亦絕無長達一個半小時之誤差，是被
告所駕車輛是否為肇事車輛，即不無疑問。再以當時死者之朋友李建文係與死者蘇宜
德同時分乘機車附載女友自基隆市ＫＴＶ出發，兩人前後距離大約一個紅綠燈的車距
，已經證人李建文到庭陳稱甚詳，果證人詹○雄所言當時白色車頭長板車欲進入合發
地磅時，後方約有三、四輛計程車，因白色長板車車身很長，長約四十呎，右轉入合
發地磅，計程車亦不可能駛入右側車道超車，遂均在白色長板車後方減速並停下來等
待一節為真，而本件如被告車輛後方確係遭死者所騎乘機車撞上，按理亦當造成在其
後方之計程車有所擦撞或交通狀況因而受阻而更形遲滯，則相距僅一個紅綠燈車距隨
後即趕至現場之證人李建文當有所見聞始符常情，惟據李建文於第一審審理時證稱伊
到達現場時除旁邊有一輛砂石車在地磅的出口處開往汐止方向外，並未有其他車輛在
前方行進，可見證人詹○雄所言委無可採，是證人詹○雄所指白色長板車是否即為被
告所駕白色曳引車，即有疑問。至公訴人以證人詹○雄係目繫證人據以論斷係被告所
駕曳引車肇事一節，經第一審於八十七年二月二十四日訊問詹○雄結果，詹○雄自承
伊並未目睹車禍發生經過，當時機車倒地位置係在伊左後方約二、三十公尺處，伊係
聽到女生的尖叫聲循聲才看到死者人車倒地等情明確，是證人詹○雄於偵查中之訊問
筆錄亦無足取。參以當時為死者蘇宜德所附載之女友涂美綺於第一審審理時結證稱伊
當時趴在蘇宜德背上，眼睛瞇起來，根本不知道發生車禍，迨有意識時已在醫院照Ｘ
光等語在卷，故如證人詹○雄所述聽到女生尖叫方循聲望見機車人車倒地一節不假，
則該女生尖叫聲當係後來才至現場之李建文所附載之女友徐憶珍所發出，而非涂美綺
，應可確定。是果係被告肇事，以證人詹○雄所言其時白色長板車才開始啟動開走，
衡情李建文於短短距離內應可目睹，則除被告所駕白色曳引車外，尚有證人詹○雄所
挖卸之石油焦砂石車，共計至少有二輛車輛在現場，然證人李建文於第一審八十七年
四月二十三日審理時證稱伊到達現場時，死者蘇宜德已倒在馬路上，除了旁邊有一部
砂石車在地磅的出口開往汐止方向外，並無其他車輛在行進中等語綦詳，足見證人詹
○雄所言與當時真實情況不符，自無從引為被告犯罪之論據。又本件死者機車倒地位
置（警方據報至現場時，死者蘇宜德及傷者涂美綺均已送往基隆長庚醫院急救）係後
輪在內車道，距中間線約○‧二公尺，與分隔島標誌（即前方志信運輸倉儲股份有限
公司前方迴轉道處）距離約二一‧四公尺，前輪及把手在外車道，前輪距右側外車道
邊線約三‧一七公尺，距內、外車道中間線約○‧二公尺，而機車前輪距合發地磅右
邊過磅處兩端各距左三一‧八五公尺，右三二‧一公尺，距左邊過磅處兩端各距左四
一‧三公尺，右四一‧七公尺，業經第一審以原八十六年一月十八日道路交通事故調
查報告表(一)、(二)及現場圖為藍圖，於八十七年三月十八日再次履勘現場測量繪製在卷
，有勘驗筆錄及道路交通事故調查報告表各一份可資參照。以證人詹○雄所稱：伊與
肇事之白色長板車均在現場此點觀之，對照前述各距離，證人李建文自不可能於到達
現場時僅看到旁邊之砂石車，而不見過磅後之白色曳引車。且本件車禍現場，地上並
無血跡及剎車痕暨刮地痕，已據當時至現場制作現場圖及報告表之警員陳培隆結證在
卷，顯見死者當時所駕機車車速極快，於完全不及剎閃情況下撞擊肇事死亡，果確係
被告所駕白色曳引車於右轉駛入合發地磅右邊過磅處時尾端遭死者碰擊，依當理過磅
亦須相當時間，則相距僅一個紅綠燈車距約二百公尺之李建文於隨後趕到時，豈有完
全視之不見之理，足證證人詹○雄所言殊無可信。況第一審於八十七年三月十八日履
勘現場時，發現前來合發地磅過磅之貨車、貨櫃車、平板車等車輛，於行經肇事地點
時，欲由外車道進入地磅之車輛，大多在肇事地點前方即已偏右行駛，而在內車道之
車輛亦大多在肇事地點附近斜向右斜前方行駛，有照片附卷可佐。縱退萬步言之，苟
確係被告所駕車輛肇事，依本件車禍現場完全無血跡、剎車痕及刮地痕暨機車倒地位
置係在內、外車道中間等情觀之，酌以被告所駕白色曳引車車身甚長，無論自內、外
何一車道駛入合發地磅均須如前述已先然偏右或斜向右斜前方行駛一節看來，是否能
責已偏右或斜向右斜前方行駛，並已將大部分車身駛離車道之被告有何注意車尾後方
來車之注意義務，實有可議，更遑論其有何過失可言。況於被告過磅後至當日凌晨一
時餘之間，尚有多輛車輛過磅，此由卷附之合發地磅過磅紀錄單影本對照時間即知，
其中亦不乏白色車輛，證人詹○雄所稱白色長板車是否即為被告所駕白色曳引車，不
無疑問。又查被告曾於八十六年五月二十七日前往內政部警政署刑事警察局接受測謊
，結果經比對分析，因圖譜上之反應不一致，不宜鑑判，有該局八十六年八月十九日
刑鑑字第五六一五六號鑑驗通知書在偵查卷可稽，公訴人指被告迴避測謊尚有誤會，
且測謊僅為心證之證據資料，尚不能直接作為被告犯罪之證據，自勿庸再進一步鑑測
，亦在判決加以明。本件現場目擊證人詹○雄於警局初訊迄第一審法院審理時均迭
稱不敢確認被告所駕ＫＡ－四三五號曳引車為肇事車輛，有各該筆錄在卷可稽，此外
又查無其他積極證據，足證被告有公訴人所指之業務過失致人於死犯行，因認第一審
以不能證明被告犯罪，諭知其無罪之判決，於法並無不合，予以維持，駁回檢察官在
第二審之上訴。已詳述其證據取捨及判斷之理由，所為論，核與卷證資料相符，從
形式上觀察，並無違背法令之情形。又審判期日之訴訟程序，專以審判筆錄為證，刑
事訴訟法第四十七條定有明文。本件原審八十七年十月六日之審判筆錄已記載點呼被
告未到，請檢察官陳述上訴要旨，檢察官起稱如上訴書所載，及記載其他審判期日應
進行之事項，有該日審判筆錄可稽，並無上訴意旨所指之未踐行法定程序之違背法令
。又原判決已詳述其證據取捨及判斷之理由，詳如前述，其餘上訴意旨，徒憑己意，
就原審證據取捨及判斷之職權適法行使，任意指摘為違法，顯與法律規定得為第三審
上訴理由之違法情形不相適合，應認其上訴為違背法律上之程式，予以駁回。
據上論結，應依刑事訴訟法第三百九十五條前段，判決如主文。
中      華      民      國    八十九    年     十二     月    二十一    日
                              最高法院刑事第十庭
                                  審判長法官  莊  登  照
                                        法官  洪  明  輝
                                        法官  蔡  清  遊
                                        法官  黃  一  鑫
                                        法官  林  秀  夫
      右正本證明與原本無異
                                              書  記  官
中      華      民      國    八十九    年     十二     月    二十七    日


司法院資訊處製作；財團法人民間司法改革基金會備份。
